臺灣高等法院高雄分院刑事判決　　　　 96年度上易字第355號
上　訴　人
即　被　告　陳麗卿
選任辯護人　戴慕蘭律師
上列上訴人因妨害婚姻案件，不服臺灣高雄地方法院95年度易字
第662 號中華民國96年2 月15日第一審判決（起訴案號：臺灣高
雄地方法院檢察署94年度偵字第29007 號），提起上訴，本院判
決如下：
    主  文
原判決撤銷。
陳麗卿連續與有配偶之人相姦，處有期徒刑肆月，如易科罰金，
以銀元參佰元即新台幣玖佰元折算壹日。減為有期徒刑貳月，如
易科罰金，以銀元參佰元即新台幣玖佰元折算壹日。
    事  實
一、陳麗卿明知翁關英（業據甲○○撤回通姦之告訴，並經臺灣
    高雄地方法院於95年10月5 日諭知公訴不受理確定在案）係
    甲○○之夫，為有配偶之人，竟基於相姦之概括犯意，自93
    年間某日起至94年4 月12日止，連續4 次在位於高雄縣鳳山
    市○○路3 號之「御宿汽車旅館」及高雄市○○路之「御宿
    汽車旅館」等地，與翁關英為相姦之行為。嗣於94年4 月12
    日中午，甲○○之友人郭姿鷰目睹陳麗卿與翁關英出入位於
    高雄縣鳳山市○○路3 號之御宿汽車旅館而告知甲○○，而
    查悉上情。
二、案經甲○○訴由臺灣高雄地方法院檢察署檢察官聲請簡易判
    決處刑，臺灣高雄地方法院認為不宜，改依通常程序審理。
    理  由
壹、程序方面：
一、告訴人所提出錄音光碟之證據能力：
    被告及辯護人辯稱告訴人所提出之94年4 月14日在高雄市城
    市光廊之錄音光碟，由其內容可知係告訴人一再逼迫被告承
    認有與翁關英發生性關係，在告訴人之逼迫下，自由意志已
    遭限制，則被告之陳述係出於脅迫及盜錄不正方法而取得，
    均係違法取得之證據，依刑事訴訟法第156 條第1 項認無證
    據能力云云。經查：按所謂證據排除法則，乃將一具證據價
    值，甚或為真實的證據，因取得程序之違法，而予以排除，
    即令該證據為關鍵性的證據，亦同。惟有關刑事訴訟之規定
    ，本係針對有偵查犯罪公權力機關就相關程序所為之限制，
    並不及於私人對於犯罪證據之搜查，故刑事訴訟法第156 條
    之規定所規範之對象，應係限於實施刑事訴訟程序之公務員
    ，私人於蒐集證據時，縱有違法之情事，仍應無該條之適用
    ，是告訴人私人之蒐證行為，並非實施刑事訴訟程序公務員
    之取證，自無適用證據排除法則之餘地，被告前該所辯容有
    誤會。至於被告於該錄音光碟中所為之陳述，是否係出於脅
    迫，即非自由意志下所為，先審究如下：查從原審法院95年
    5 月29日之勘驗筆錄觀之，並未見有被告所指自由意志遭限
    制之情形，況夫妻婚姻關係中，夫妻之一方對他方負有維護
    婚姻純潔之義務，而一方有違反婚姻純潔義務行為之時，導
    致他方對婚姻純潔產生懷疑時，他方本於去除婚姻純潔疑慮
    ，於證實事實為何之過程中，而有質問、逼問之舉，本屬人
    之常情，但此與法律中所指「脅迫」之定義，即以言詞、舉
    動之方式使他人產生畏懼，因而為違背其本意之陳述不相一
    致，非可當然解釋為係屬脅迫行為。且由當時對話之客觀環
    境為公共場所觀之，並未見告訴人有施以強暴、脅迫之可能
    ，佐以證人即同在現場之郭姿鷰於原審法院證述之情節，故
    可認被告上開辯稱在告訴人之逼迫下，自由意志已遭限制云
    云，非屬可採；又告訴人所提出之錄音光碟，係與被告、翁
    關英、郭姿鷰等人同在高雄市城市光廊對談時，以其攜帶之
    錄音設備所錄得之內容，作為指訴被告有相姦犯行之證據。
    查告訴人與被告對談之處所係一公共場所，屬任何人均得任
    意出入之空間，被告本無法期待於公共場所之言行亦受一般
    隱私權同等程度之保障，是當無被告所謂盜錄之可言，從而
    ，告訴人其錄得與被告言談之錄音內容自與違法取得之證據
    有別，非無證據能力，合先敘明。至被告及辯護人另爭執錄
    音內容所錄得翁關英談話內容部分，係刑事訴訟法第159 條
    第1 項之傳聞證據，故應無證據能力云云，惟證人翁關英部
    分之錄音內容並未被本院採為本件論罪之依據，爰無就其證
    據能力之有無，再為審究之必要，附此敘明。
二、證人即告訴人甲○○、證人翁關英於警詢、偵訊中之證述：
  (一)按被告以外之人（包括證人、鑑定人、告訴人、被害人及共
    同被告等）於檢察事務官、司法警察官或司法警察調查中所
    為之陳述，與審判中不符時，其先前之陳述具有較可信之特
    別情況，且為證明犯罪事實存否所必要者，得為證據，刑事
    訴訟法第159 條之2 定有明文。所謂「前後陳述不符」之要
    件，應就前後階段之陳述進行整體判斷，以決定其間是否具
    有實質性差異，惟無須針對全部陳述作比較，陳述之一部分
    有不符，亦屬之。被告及辯護人爭執證人即告訴人甲○○、
    翁關英於警詢所為陳述之證據能力，因證人甲○○、翁關英
    業經原審法院傳喚到庭作證，而其於原審法院審判期日所為
    之證述情節，均核與其於警詢所為之陳述情節相符，因而與
    刑事訴訟法第159 條之2 所規定：「被告以外之人於司法警
    察調查中所為之陳述，與審判中不符時，其先前之陳述具有
    較可信之特別情況，且為證明犯罪事實存否所必要者，得為
    證據」之要件不符，亦核無刑事訴訟法第159 條之3 、之4
    或之5 所規定之傳聞法則例外之情形，本院因認證人甲○○
    、翁關英於警詢所為之陳述，應無證據能力，先此敘明。惟
    依刑事訴訟法第159 條第1 項規定所禁止作為證據者，僅係
    禁止作為認定犯罪事實之實質證據，至於作為證明其他證據
    證明力之彈劾證據，屬自由證明範圍，要非為法所禁止。是
    上開書證仍得作為證人證詞以及被告供述之彈劾證據，不受
    刑事訴訟法第159 條第1 項之限制，併予指明。
  (二)又按刑事訴訟法第159 條之1 第2 項規定：「被告以外之人
    於偵查中向檢察官所為之陳述，除顯有不可信之情況者外，
    得為證據。」然刑事訴訟法，為保障被告之反對詰問權，已
    採納英美之傳聞法則，而被告以外之人於偵查中向檢察官所
    為之陳述，其本質屬傳聞證據，依傳聞法則，原無證據能力
    ，係因立法者以刑事訴訟法規定檢察官代表國家偵查犯罪、
    實施公訴，依法有訊問被告、證人、鑑定人之權，且實務運
    作時，偵查中檢察官向被告以外之人所取得之陳述，原則上
    均能遵守法律規定，不致違法取供，其可信性極高，為兼顧
    理論與實務為由，而例外設定其具備非顯不可信之要件時，
    得為證據。查證人甲○○、翁關英於偵查中向檢察官所為之
    陳述，已依法於檢察官訊問前具結，可擔保其係據實陳述，
    而被告及其辯護人對於上開證人之證詞未曾主張向檢察官所
    為之陳述，有非出於真意或有何違法取供之情形，本院亦查
    無檢察官有以不正方法取證之情事，且證人甲○○、翁關英
    嗣於原審法院審理中業經合法傳喚到庭，已足以保障被告之
    反對詰問權，足認證人甲○○、翁關英於偵查中向檢察官所
    為之陳述，並無任何顯有不可信之情況，應具有證據能力，
    得為本案之證據。
三、按測謊鑑定，係依一般人若下意識刻意隱瞞事實真相時，會
    產生微妙之心理變化，例如：憂慮、緊張、恐懼、不安等現
    象，而因身體內部之心理變化，身體外部之生理狀況亦隨之
    變化，例如：呼吸急促、血液循環加速、心跳加快、聲音降
    低、大量流汗等異常現象，惟表現在外之生理變化，往往不
    易由肉眼觀察，乃由測謊員對受測者提問與待證事實相關之
    問題，藉由科學儀器（測謊機）紀錄受測者對各個質問所產
    生細微之生理變化，加以分析受測者是否下意識刻意隱瞞事
    實真相，並判定其供述是否真實；測謊機本身並不能直接對
    受測者之供述產生正確與否之訊號，而係測謊員依其專業之
    學識及經驗，就測謊紀錄，予以客觀之分析解讀。故而，測
    謊鑑定之結果，如否認犯罪有不穩定之情緒波動反應，雖不
    能為有罪判決之唯一證據，但非無證據能力，仍得供裁判之
    佐證。至其證明力如何，事實審法院自得依職權自由判斷之
    。至於測謊測謊鑑定究竟有無證據能力，刑事訴訟法並無明
    文規定，惟實務上，送鑑單位依刑事訴訟法第208 條第1 項
    規定，囑託法務部調查局或內政部警政署刑事警察局為測謊
    檢查，受囑託機關就檢查結果，以該機關名義函覆原囑託之
    送鑑單位，該測謊檢查結果之書面報告，即係受囑託機關之
    鑑定報告，該機關之鑑定報告，形式上若符合測謊基本程式
    要件，包括：經受測人同意配合，並已告知得拒絕受測，
    以減輕受測者不必要之壓力。測謊員須經良好之專業訓練
    與相當之經驗。測謊儀器品質良好且運作正常。受測人
    身心及意識狀態正常。測謊環境良好，無不當之外力干擾
    等要件，應即賦予證據能力。復按刑事訴訟法第206 條第1
    項規定：「鑑定之經過及其結果，應命鑑定人以言詞或書面
    報告」，又法院或檢察官囑託相當之機關鑑定，準用第206
    條第1 項之規定，同法第208 條亦有明文規定；是鑑定報告
    書之內容應包括鑑定經過及其結果，法院囑託鑑定機關為測
    謊檢查時，受囑託之鑑定機關不應僅將鑑定結果函覆，並應
    將鑑定經過一併載明於測謊之鑑定報告書中（最高法院90年
    臺上字第2145號、92年臺上字第3822號、93年臺上字第1685
    號判決參照）。查本案係由原審臺灣高雄地方法院囑託高雄
    市政府警察局實施測謊鑑定，經鑑定人員李添旺與同案被告
    翁關英進行測前晤談，並獲翁關英同意後，採用「模擬中性
    卡片數字刺激測驗」、「BI-ZONE 區域比對法」對同案被告
    翁關英施以測謊鑑定結果，認被告於回答「你說陳麗卿有和
    你發生過性行為這件事有沒有說謊？（回答：沒有）」、「
    你有沒有騙我說本案陳麗卿有和你發生過性行為？（回答：
    沒有）」等問題時，呈「無不實反應」，且鑑定機關即法務
    部調查局除將該鑑定結果以測謊報告書函覆外，尚檢具上開
    符合測謊基本程式形式上要件之「高雄市政府警察局測謊
    POLYGRAPH 儀器測試具結書」，並敘明受測者鑑定時之身心
    及意識狀態、鑑定人員修習測謊訓練課程經歷等在卷可按（
    參見95年度易字第662 號卷第77至80頁），足徵本件測謊鑑
    定應具有證據能力，被告辯護人否認該測謊鑑定之證據能力
    ，自不足採信。
貳、實體方面：
一、訊據上訴人即被告陳麗卿固供承知悉證人翁關英係有婦之夫
    ，惟矢口否認有何相姦犯行，辯稱：被告未曾與翁關英通姦
    ，於農曆94年3 月2 日翁關英打電話聯絡被告，邀被告出去
    但被告拒絕，翁關英便又藉詞身體不舒服，被告便答應，上
    車後，翁關英硬將被告帶至汽車旅館，並要被告幫忙按摩，
    被告不要，被告是在車子裡面，翁關英則在汽車旅館樓上，
    事後被告催翁關英，其才開車離開云云。
二、經查：
  (一)上開事實業據證人甲○○於偵查中證稱：伊與被告係於87年
    間認識，被告知道伊先生是翁關英，因之前翁關英車禍受傷
    ，被告還帶補品到醫院探望，94年4 月12日中午在高雄縣鳳
    山市之御宿汽車旅館，朋友見被告與翁關英至該處開房間，
    伊知情後逼問翁關英，翁關英始承認有與被告發生性關係，
    並說在發現前就已有不只1 次之通姦行為，後來94年4 月14
    日朋友（指郭姿鷰）與伊約被告、翁關英出來談判，被告也
    坦承說不止1 次通姦行為等語（見94年度偵字第29007 號偵
    查卷宗23頁），核與證人翁關英迭於偵訊時證稱：伊係透過
    太太甲○○認識被告，已經認識3 、4 年，被告本來是告訴
    人甲○○之好友，曾與被告4 次在高雄縣鳳山市○○路3 號
    之「御宿汽車旅館」等處發生性行為，每次均支付新台幣（
    下同）5 千元予被告；自93年間起至94年4 月12日止，在高
    雄縣市之汽車旅館，共與被告發生4 次性關係，去汽車旅館
    有時被告會幫伊按摩，但都會發生性關係等語（見上開偵查
    卷第10、24頁）；及於原審法院審理時證稱：被告在皇家貴
    族理容院上班，後來到現代人理容院上班，伊就去那邊按摩
    ，因而開始交往，與被告曾4 到8 次間至外面按摩，因時間
    太久故次數忘記了，但沒有按摩，4 次都發生男女關係，第
    1 次給被告1 萬元，第2 次沒有給，之後每次都給5 千元，
    發生性關係之地點係在高雄市○○路御宿汽車旅館及鳳山市
    監理站旁邊之御宿汽車旅館，伊之後在城市光廊所述均屬實
    等語（見原審法院卷第107 至113 頁）互核相符，雖證人翁
    關英就與被告發生性關係之次數與每次支付被告之金錢所述
    前後略有差異，然此僅係枝節上之差異，每因時間上之經過
    ，記憶模糊所致，此係正常現象，且關於被告明知翁關英為
    有婦之夫，又曾與其多次為相姦行為乙節，均能證述綦詳，
    並與告訴人之指訴一致，是上開證人之證詞應非屬無稽。
  (二)被告與翁關英、告訴人甲○○、告訴人之友人郭姿鷰等人，
    於94年4 月14日在高雄市之城市光廊，商談被告與翁關英有
    無曖昧關係及如何處理等情，業為證人翁關英、郭姿鷰於原
    審法院審理時（見原審法院卷第102 至113 頁），及告訴人
    甲○○於偵查中（見上開偵查卷第23頁）證述明確，並有前
    開對話時之錄音光碟及原審法院勘驗筆錄在卷足憑（見原審
    法院卷第31至45頁）。觀之94年4 月14日在高雄市城市光廊
    之勘驗筆錄所載：「A 女（即告訴人）：你跟他說什麼？說
    話的內容是什麼？B 女（即被告）：說就是說，他不會對我
    怎樣，因為我不同意，他不會再對我怎樣，他就說這樣；又
    第2 次，我跟他說，你別叫我做，你叫別人做，他說他不要
    ；還有一次，他現在跟我在裡面，他就是說，他叫我去外面
    幫他按摩，我說不要。A 女：叫你怎樣？B 女：叫我去外面
    幫他抓（按摩），我說不要，這次之後，過一段時間，他說
    我為了那件事情在生氣，不理他，我不理他的那段時間，結
    果後來，他一直說他要跟我說好，要向我賠罪之類的話，一
    直說一直說，後來我又有和他出去，那一次我有去，然後他
    一直硬拉扯我，那一次還有做過一次；這一次過後，我就不
    要了，我就沒做了，直到最近，那段時間他都一直打電話一
    直打電話給我。」「A 女：你可以拒絕啊。你先" 切" 的啊
    。B 女：沒有錯。這次是我先" 切" 的。算我跟你賠罪，是
    現在不是過去，我現在是怎樣，我也不知道我為什麼又跟他
    做，跟他做我有跟他說，因為這次最後1 次，不是連續，都
    是間斷的，但是我有跟他說，我跟你在一起很難過很難過，
    我有跟他說我以後要回去上班了，所以我們以後別在一起了
    。」「A 女：你為什麼一而再，再而三？B 女：所以我才會
    說我想要結束，我不要再跟他在一起。A 女：為什麼一而再
    再而三？B 女：就是因為這樣，我才跟他分開，我說我要結
    束，不跟他在一起。」（見原審法院卷第32、33、34頁）準
    此，苟如被告前開所言，與翁關英間並無發生任何通姦行為
    ，翁關英要伊幫忙按摩，伊均拒絕，及另辯稱：依勘驗筆錄
    所載，伊從未承認與翁關英曾發生性關係，伊所陳述「做」
    係指在現代人理容院等地做按摩之行為，並無任何承認發生
    性關係之陳述，「切」即便指男女感情，惟仍無從證明伊與
    翁關英曾有性行為云云，然依前開勘驗筆錄，被告既坦承曾
    應翁關英之邀，與被告一同至外面「做」過數次，而被告又
    不爭執其曾在皇家貴族理容院、現代人理容院上班之事實，
    則被告為何不在店裡按摩，而需外出幫翁關英按摩，復與翁
    關英一同出入汽車旅館，與翁關英間是否無曖昧關係殊非無
    疑，又衡情倘為一般正常按摩服務之往來，而無其他逾越分
    際之舉，則被告又有何必要當面向告訴人賠罪，甚至言及與
    翁關英在一起很難過，要結束並與翁關英分開等語，佐以證
    人即陪同告訴人一同至城市光廊與被告對質之郭姿鷰於原審
    法院審理中結證稱：伊曾經在監理站，目睹翁關英開車載1
    名女子從御宿汽車旅館離開，伊便將此事跟告訴人說，之後
    在城市光廊，被告與翁關英當面對質時均有承認曾發生性行
    為，且被告有向告訴人道歉，因被告與告訴人之前好像是好
    朋友，但又發生婚外情等情節（見原審法院卷第103 、104
    、106 頁），亦核與告訴人前揭指訴、證人翁關英證述及原
    審法院勘驗筆錄所載相符，由此益證，告訴人前揭之指訴當
    確有其事。況經徵得翁關英之同意，前往高雄市政府警察局
    測謊鑑定書進行測謊鑑定，其結果就「你說陳麗卿有和你發
    生過性行為這件事有沒有說謊？」問題，被告回答「沒有」
    ；就「你有沒有騙我說本案陳麗卿有和你發生過性行為？」
    ，被告回答「沒有」。以上問答經施測員就被告之測謊反應
    圖譜進行綜合分析、比對研判後，認定均呈無不實反應，此
    有卷附該局95年8 月7 日高市警鑑字第（95）0000000 號測
    謊鑑定書可參（見原審法院卷第77至79頁），益徵證人翁關
    英前開所證各情，應非子虛。從而，被告明知翁關英為有配
    偶之人，仍多次於前揭時地與其為相姦行為之事實，應堪認
    定。被告所辯上情，應屬事後卸責之詞，委無足取。至證人
    翁關英就與被告曾發生性行為之次數，如前揭所述前後並不
    一致，依罪疑唯輕之原則，當依其證述次數最少者即4 次認
    定之，附此敘明。
  (三)此外，本院參酌證人翁關英迭於偵查及原審法院審理時均得
    以詳細陳述伊與被告在何處為通、相姦行為，且知悉被告之
    先後工作場所，並能說明被告胸部有硬塊之特徵等節（見原
    審法院卷第110 頁），並為被告自承，且供稱：該硬塊從外
    表看不出來，要用摸的才摸的出來等語（見原審法院卷第11
    7 頁），是衡以被告胸部之特徵，既位於被告身體之私密部
    位，如非2 人確有親密關係，證人翁關英何以足以得知？嗣
    後被告雖辯以因為翁關英喝醉酒，曾在皇家理容院扯破伊之
    衣服，並捏伊胸部，之後在現代人理容院，伊才對翁關英說
    如果害伊胸部有病變，小孩子該怎麼辦，故伊胸部有硬塊之
    事係伊告訴翁關英云云（見原審法院卷第160 頁），然依常
    情言之，若非具一定親密或信任關係，均不願亦無由使他人
    得知其身體有此缺憾，故縱翁關英確曾有被告前揭所述之行
    為，被告焉有於日後再次主動向被告提及此事，並詳予說明
    其胸部有硬塊之必要，是被告所辯顯與常理不符，自難採信
    。
  (四)又被告及辯護人另辯以：被告與翁關英前往汽車旅館，均是
    翁關英強載其至汽車旅館中訴說心事，且僅有在現代人理容
    院等地對翁關英為按摩之行為，又被告雖不否認知悉翁關英
    為有配偶之人，但翁關英曾對其說已與甲○○離婚，要與其
    組織新的家庭，故被告誤信翁關英已離婚之說，才勉強答應
    傾聽翁關英之心事，同至汽車旅館云云，惟查，被告前開所
    述已為證人翁關英所否認外（見原審法院卷第113 頁），又
    其對於前揭勘驗筆錄所載應翁關英之邀，與翁關英一同至外
    面「做」等語，已辯稱「做」係指按摩而言，竟又於此辯稱
    僅在現代人理容院等處對翁關英為按摩行為，在汽車旅館則
    僅聽翁關英吐露心事，前後辯詞已有出入，且被告前於偵訊
    中供承：因翁關英於94年4 月12日打電話要伊出去，伊起先
    拒絕，因為翁關英一直拜託，伊就出來，翁關英直接把車開
    到汽車旅館，伊便幫翁關英做臉，但拒絕幫翁關英按摩云云
    （見上開偵查卷第25頁），惟嗣證人翁關英於原審法院調查
    中陳稱：被告並無做臉，是在按摩等語（見原審法院95年度
    簡字第1521號卷第19頁）後，被告又於原審法院及本院審理
    中改稱：伊有去御宿旅館，但在車內，並沒有進去，因翁關
    英一直叫伊進去，翁關英的目的就是要與伊說話，因翁關英
    先進去很久沒有出來，伊便進去看翁關英講電話，講完電話
    便催翁關英載伊離開云云（見原審法院卷第159 頁）。由此
    足見，被告對與翁關英一同至汽車旅館之目的為何，前後供
    詞反覆，且與其於前開勘驗筆錄中所言多所衝突、矛盾之處
    ，是其辯詞顯與事實不符，本院自難以遽信。
  (五)被告及辯護人再辯稱：高雄市政府警察局之測謊鑑定書所附
    測試具結書，翁關英明確記載其於施測前1 日有服用感冒藥
    ，感冒藥一般具有鎮定劑成分，有鎮定效果，是測謊不具正
    確性；告訴人原係同對翁關英提出告訴，審理中再撤回告訴
    ，參照卷附臺灣高雄地方法院95年度家護字第139 號民事保
    護令可知，翁關英是否可能因告訴人之恐嚇脅迫或恩威並施
    ，或為求取告訴人撤回告訴，始為有與被告發生性行為之陳
    述，自非無疑云云，惟查，感冒藥之種類甚多，不一而足，
    不能因此即認為一定內含鎮定劑；且縱有鎮定劑，其種類甚
    多，是否會影響身心狀態，已有可疑，且更不能因此即認服
    用感冒藥必會影響測謊鑑定之正確性，被告及辯護人就前開
    測謊鑑定部分之辯詞均未提出其依據，或證據方法以供本院
    調查。而該測謊鑑定之鑑定人員既已明知證人翁關英於測謊
    之前1 日曾服用感冒藥而依其專業知識仍予鑑定，足認不影
    響該測謊鑑定之正確性甚明。否則如服用感冒藥即能影響測
    謊鑑定之正確性，則原審法院通知被告前往測謊鑑定時，被
    告僅需服用感冒藥即可，又何以拒絕到場接受測謊？（見原
    審卷第72、77頁），本院自難僅憑其主觀之推論為被告有利
    之認定，再者，觀諸證人翁關英自94年10月17日第1 次警詢
    時起，迄原審法院審理中，就曾與被告於前揭時地發生性行
    為乙節，從頭至尾均為前後一致之證述，已敘明如前，而被
    告前揭所述核發保護令之事由，及核發保護令之日期，均係
    於95年1 、2 月間之事（見原審法院卷第15、16頁），是被
    告前開所辯：證人翁關英因告訴人恐嚇脅迫、恩威並施始為
    配合之證述云云，顯屬無據，況告訴人與被告既係友人，證
    人翁關英透過告訴人始認識被告，彼此間均素無仇隙，實無
    須莫名羅織上情指證被告，用以誣陷被告入罪，並致己之婚
    姻觸礁而陷入離異之理，益徵被告辯稱證人翁關英結證不實
    在，僅係配合告訴人為有與被告發生性行為之陳述，並無相
    姦之情云云，無足採信。
  (六)證人乙○○於本院審理中證稱：「（你是否認識案外人翁關
    英？）我知道這個人，那時在大立百貨時，他常到我們3 樓
    女裝的專櫃樓面進出。」，「（翁關英出現在那裡有做什麼
    事嗎？）因為我與陳麗卿是對面櫃，如果沒有客人我們2 人
    會聚在一起聊天，有時被告看到翁關英一出現，陳麗卿就會
    閃到試衣間裡面。」，「（翁先生來時被告有何反應？）陳
    麗卿在她的櫃裡作自己事，那位翁先生在旁邊跟她說話她還
    是作自己的事，講什麼我是聽不到，但是他們沒有互動，陳
    麗卿是不太理他。」等語；證人丙○○證稱：「（你是否認
    識翁關英?） 不認識，是從陳麗卿到我們那邊上班，這位翁
    先生就常常出現在那邊。」，「（翁關英來時被告陳麗卿有
    什麼反應？）有時趕快躲進去，有時不太理他。」，「（是
    否有1 次翁關英有邀陳麗卿到日本旅遊？）那是有1 次翁關
    英拿旅遊宣傳單，邀被告去日本旅遊，陳麗卿接過來就撕掉
    旅遊宣傳單。」云云（以上見本院96年7 月12日審判筆錄）
    ；僅係證明被告與證人翁關英於本案發生之前1 、2 年之交
    往狀況以及翁關英曾有追求被告之情形，均不足為被告並未
    相姦有利認定之依據。
  (七)綜上所述，被告所辯及辯護意旨均無堪採認，本案事證明確
    ，被告相姦犯行應堪認定。至被告聲請向中正大學犯罪防治
    研究所函查若測謊者於測謊前16小時內服用感冒藥，是否會
    影響測謊結果之正確性云云，核無必要，應予駁回。
三、被告於行為後，如附表所示之相關法律均業經變更，並俱於
    95年7 月1 日施行，玆經整體比較結果，裁判時法並未較為
    有利，從而依刑法第2 條第1 項規定，自應適用各該行為時
    法，亦即修正前舊法至明（有關易刑處分部分之規定，並無
    整體比較適用之問題，縱為割裂適用，亦與最高法院95年度
    第8 次刑庭決議不相違背，此有臺灣高等法院暨所屬法院95
    年12月13日法律座談會第3 號提案可資參照）。核被告所為
    係犯刑法第239 條後段之相姦罪，應依同條前段之規定科刑
    。被告前後多次相姦犯行，時間緊接，方法相同，觸犯構成
    要件相同之罪名，顯係基於概括犯意為之，應依修正前刑法
    第56條連續犯規定論以1 罪，並加重其刑。
四、原審據以論罪科刑，固非無見。惟查中華民國九十六年罪犯
    減刑條例已經於96年7 月4 日公布，自96年7 月16日施行。
    被告犯罪時間在96年4 月24日以前，所犯之罪合於減刑條件
    ，且無不予減刑之情形，應減其刑期2 分之1 ，原判決就此
    部分未及審酌，自有未洽。被告上訴意旨，仍執前詞，否認
    犯罪，指摘原判決不當，雖無理由，但原判決既有上開可議
    之處，自仍應由本院將原判決撤銷改判。爰審酌被告介入他
    人之婚姻，破壞告訴人家庭之和諧，使告訴人產生婚姻之裂
    痕，且犯後否認犯行，復未與告訴人達成和解，賠償告訴人
    所受之損失，難認犯後態度良好，惟念其並無前科，有臺灣
    高等法院被告前案紀錄表1 份在卷可考，及其犯罪之動機、
    手段等一切情狀，仍依原審，量處有期徒刑4 月，並諭知易
    科罰金之折算標準；再依中華民國九十六年罪犯減刑條例第
    2 條第1 項第3 款規定，減其宣告刑為有期徒刑2 月，並諭
    知如易科罰金，以銀元300 元即新台幣900 元折算1 日。
據上論結，應依刑事訴訟法第369 條第1 項前段、第364 條、第
299 條第1 項前段，刑法第2 條第1 項前段、第239 條，95年7
月1 日修正施行前刑法第56條、第41條第1 項前段，修正前罰金
罰鍰提高標準條例第2 條，中華民國九十六年罪犯減刑條例第2
條第1 項第3 款、第7 條，判決如主文。
本案經檢察官彭南雄到庭執行職務。
中　　華　　民　　國　　96　　年　　7 　　月　　19　　日
                  刑事第五庭    審判長法  官  曾永宗
                                      法  官  王伯文
                                      法  官  任森銓
以上正本證明與原本無異。
本判決不得上訴。
中　　華　　民　　國　　96　　年　　7 　　月　　19　　日
　　　　　　　　　　　　　　　　　　　書記官  廖素珍
附錄本件判決論罪科刑法條：
刑法第239條
有配偶而與人通姦者，處1年以下有期徒刑。其相姦者亦同。
┌───────────────────────────────────────────────┐
│附表：                                                                                        │
├──────┬─────────────┬─────────────┬───────┬────┤
│相關變更條文│行為時法（下稱舊法）之內容│裁判時法（下稱新法）之內容│比  較  理  由│備    註│
├──────┼─────────────┼─────────────┼───────┼────┤
│【連續犯之刪│連續數行為而犯同一罪名者，│刪除                      │新法將連續犯之│舊法有利│
│除】        │以一罪論。但得加重其刑至二│                          │規定刪除後，除│        │
│            │分之一                    │                          │非符合「接續犯│        │
│            │                          │                          │」或「包括的一│        │
│            │                          │                          │罪」情形，可認│        │
│            │                          │                          │構成單一犯罪外│        │
│            │                          │                          │，均應認係數罪│        │
│            │                          │                          │併罰。是此刪除│        │
│            │                          │                          │雖非犯罪構成要│        │
│            │                          │                          │件之變更，但顯│        │
│            │                          │                          │已影響行為人刑│        │
│            │                          │                          │罰之法律效果，│        │
│            │                          │                          │自屬法律有變更│        │
│            │                          │                          │依新法第2條第1│        │
│            │                          │                          │項規定，比較新│        │
│            │                          │                          │舊法。        │        │
├──────┼─────────────┼─────────────┼───────┼────┤
│【易科罰金折│犯最重本刑為5 年以下有期徒│犯最重本刑為5 年以下有期徒│易科罰金折算標│舊法有利│
│算標準變更】│刑以下之刑之罪，而受6 個月│刑以下之刑之罪，而受6 個月│準由銀元300 元│        │
│修正前刑法第│以下有期徒刑或拘役之宣告…│以下有期徒刑或拘役之宣告者│即新臺幣900 元│        │
│41條第1 項前│得以（銀元，下同）1 元以上│，得以新臺幣1000元、2000元│，提高為以新臺│        │
│段、修正前罰│3 元以下折算1 日，易科罰金│或3000元折算1 日，易科罰金│幣1000元、2000│        │
│金罰鍰提高標│。依刑法第41條易科罰金…就│。                        │元或3000元折算│        │
│準條例第2 條│其原定數額提高為100 倍折算│                          │1日           │        │
│→現行刑法第│1 日；法律所定罰金數額未依│                          │              │        │
│41 條 第1 項│本條例提高倍數，或其處罰法│                          │              │        │
│前段        │條無罰金刑之規定者，亦同。│                          │              │        │
╠═══╤══╪═════════════╧═════════════╧═══════╪════╡
║整體比│舊法│應論以1罪，並加重其刑；易科罰金折算標準為銀元300元即新臺幣900元折算1日│舊法較為│
║      │    │                                                                      │有利    │
║      ├──┼───────────────────────────────────┤        │
║較結果│新法│除可認係接續犯或包括一罪外，應論以數罪；易科罰金折算標準為新臺幣1000元│        │
║      │    │、2000元或3000元折算1日                                               │        │
╚═══╧══╧═══════════════════════════════════╧════╛
